臺灣板橋地方法院刑事判決　　　　　　　93年度訴字第1949號
公　訴　人　臺灣板橋地方法院檢察署檢察官
被　　　告　甲○○
指定辯護人　本院公設辯護人　丙○○
上列被告因強盜案件，經檢察官提起公訴（93年度偵字第7890號
），本院判決如下：
    主  文
甲○○攜帶兇器搶奪，因防護贓物、脫免逮捕，當場施以脅迫，
處有期徒刑捌年。
    事  實
一、甲○○前於民國（下同）92、93年間因竊盜、強盜等案件，
    經最高法院分別判處有期徒刑六月、二年、四月確定（按該
    等案件自93年4 月19日始行起算入監執行，並至95年7 月10
    日期滿，非累犯），竟仍不知悛悔，復基於意圖為自己不法
    所有之犯意，於92年10月21日22時27分許，攜帶其所有客觀
    上足以對人之生命、身體構成危害之兇器水果刀乙支，在台
    北縣板橋市○○街28巷9 號前，因見女子乙○○乙人獨自行
    走在上開路段上，認有機可趁，即利用乙○○持鑰匙欲打開
    其住處樓下大門，而無法見得甲○○自後接近之機會，持上
    開水果刀自後走近乙○○身後，並喝令乙○○交出身上財物
    ，惟乙○○因見上開水果刀看似鈍鈍的，且尚未因此心生畏
    懼，而不理會甲○○時，甲○○即以趁人不及防備，而施強
    制力之方式，伸手搶走乙○○所有黑色手提包乙只（內有序
    號：000000000000000 ，Nokia 廠8210型之行動電話乙支、
    信用卡四張及金融卡乙張），並隨即轉身逃逸上開現場，嗣
    乙○○見狀亦跑步追躡其後二、三步，詎甲○○竟為防護其
    所搶得之上開皮包及脫免乙○○之追捕，即當場停下腳步轉
    身面對乙○○，並手舉上開水果刀，同時以「如果繼續追，
    就試試看」等語脅迫乙○○，致乙○○因恐甲○○對其不利
    ，而心生畏懼即停止追躡，甲○○隨即趁機逃逸上開現場，
    並將上開水果刀丟棄在台北縣境內某排水溝中。嗣因甲○○
    於同日23時許，在台北市○○街28巷1 號「永昱通訊行」內
    ，將其所搶得上開皮包內之上開行動電話乙支出售予莊曜瑞
    ，再經莊曜瑞於同年月25日，在上開「永昱通訊行」內，將
    上開行動電話轉售予潘勸中持用，並經乙○○報案後，始經
    警循線查悉上情，並扣得上開行動電話乙支（業據乙○○領
    回）。
二、案經乙○○訴由臺北縣政府警察局報請臺灣板橋地方法院檢
    察署檢察官偵查起訴。
    理  由
一、右揭事實業據被告甲○○迭次於警詢、偵查中、本院另案92
    年度訴字第2534號案件審理時及本院審理時坦承不諱，核與
    告訴人乙○○迭次於警詢、本院另案92年度訴字第2534號案
    件審理時及本院審理時指訴之情節及證人莊曜瑞、潘瑞中二
    人於警詢中證述之情節，均相符合，復有業據告訴人乙○○
    領回上開行動電話乙支之贓物認領保管單乙紙，在卷可稽，
    足堪認定。至於被告於本院審理時供稱其當時犯案前有吃一
    些藥，所以不曉得那支是否水果刀云云（見本院卷94年2 月
    15日審判筆錄第6 頁），惟被告不僅迭次於警詢、偵查中及
    本院準備程序時均坦承上開犯行不諱，並供稱其當時係攜帶
    上開「水果刀」犯案等語屬實，且告訴人乙○○於警詢時亦
    指稱：「當時歹徒有一人手持一把『小刀』，.... 」 、「
    .... ， 後來被告舉出一個『不會很長銀色的東西』亮一下
    （不是反光之意），我想那應該是『小刀』，.... 」 、「
    .... ， 被告突然間停步並回頭舉著『刀子』對著我說如果
    再繼續追你試看看，當時我與被告的距離約有三步，....
    」等語（見92年度核退字第10045 號偵查卷第9 頁反面、見
    本院另案92年度訴字第2534號93年2 月20日審判筆錄影本14
    頁）明確，足證被告於右揭時地應確係攜帶上開不會很長銀
    色之「刀子」即水果刀犯案，是上開水果刀事後雖未據扣押
    在案，亦不足為有利被告認定之依據，附此敘明。
二、查上開水果刀乙支，屬金屬之硬物，並具有相當之長度，在
    客觀上顯足以對人之生命、身體構成危害，應屬兇器之一種
    ，核被告所為，係犯刑法第330 條第1 項之攜帶兇器搶奪，
    因防護贓物、脫免逮捕，當場施以脅迫罪。辯護人雖以被告
    上開所為，尚未達當場施以脅迫之行為，而與上開罪名之構
    成要件未合云云，惟被告於右揭時地搶得上開皮包，並轉身
    逃逸上開現場時，告訴人乙○○隨即跑步追躡其後二、三步
    ，嗣因被告為防護其所搶得之上開皮包及脫免告訴人乙○○
    之追捕，即停下腳步轉身面對告訴人乙○○，並手舉上開水
    果刀，同時以「如果繼續追，就試試看」等語脅迫告訴人乙
    ○○，致告訴人乙○○因恐被告對其不利，而心生畏懼即停
    止追躡，被告始趁機逃逸上開現場等情，不僅業據告訴人乙
    ○○迭次於警詢中及本院另案92年度訴字第2534號案件審理
    時指訴明確，並為被告迭次於警詢、偵查中、本院另案92年
    度訴字第2534號案件審理時及本院審理時均坦承屬實，均如
    上述，且告訴人乙○○於被告一開始手持上開水果刀向其喝
    令交出身上財物時，因見上開水果刀鈍鈍的，而未行理會乙
    節，雖據告訴人乙○○指訴在卷，然此乃被告動手搶得上開
    黑色手提包「前」之行為，亦與本院認定被告在搶得上開黑
    色手提包「後」，為防護贓物及脫免逮捕，在告訴人乙○○
    追躡其後之情形下，當場轉身持上開水果刀脅迫告訴人乙○
    ○乙情無涉，至為顯然。另被告上開為防護贓物及脫免逮捕
    ，當場對告訴人乙○○所稱「如果繼續追，就試試看」等語
    ，不僅在客觀上已足以對一般人之生命、身體之安全，構成
    將來惡害之通知，且告訴人乙○○當時亦已因之心生畏懼乙
    情，亦據告訴人於本院另案92年度訴字第2534號案件審理時
    指訴綦詳（見93年度偵字第7890號偵查卷第21頁正面），則
    被告上開所為，顯已該當刑法第330 條第1 項之攜帶兇器搶
    奪，因防護贓物、脫免逮捕，當場施以脅迫罪之構成要件，
    至為灼然，辯護人此部分之辯護意見，容有誤會，附此敘明
    。爰審酌被告前曾受有期徒刑之諭知，竟仍不知悛悔，僅因
    其個人財物之需要，即於右揭時地攜帶上開兇器水果刀行搶
    ，復於告訴人乙○○追躡其後時，當場施以上開脅迫行為，
    不僅損及告訴人乙○○個人權益，亦嚴重破壞社會上人身、
    財物之安全至鉅及被告犯罪後之態度等一切情狀，量處如主
    文所示之刑，以資懲儆。
三、上開水果刀乙支，雖係被告所有供上開犯罪所用之物，惟既
    經被告在犯案後丟棄在排水溝內，且未據扣押在案，應已滅
    失不存，復為免日後執行上徒增困擾，爰不另宣告沒收之，
    附此敘明。
據上論斷，應依刑事訴訟法第299 條第1 項前段，刑法第330 條
第1 項，判決如主文。
本案經檢察官陳伯厚到庭執行職務。
中    華    民    國    94    年    3    月    8    日
                刑事第十六庭  審判長法  官  戴嘉清
                                    法  官  陳信旗
                                    法  官  林晏鵬
上列正本證明與原本無異。
如不服本判決，應於判決送達後十日內向本院提出上訴狀（應附
繕本），上訴於臺灣高等法院。
                                    書記官  陳君偉
中    華    民    國    94    年    3    月    8    日
附錄法條：刑法第330條
犯強盜罪而有第三百二十一條第一項各款情形之一者，處七年以
上有期徒刑。
前項之未遂犯罰之。
